臺灣新北地方法院板橋簡易庭民事簡易判決
　　　　　　　　　　　　　　　　　 110年度板簡字第1529號

原　　　告　張諱顥　
法定代理人　張科能　
　　　　　　鄭幸宜　
被　　　告　東元金融科技股份有限公司

法定代理人　周如茵　
訴訟代理人　吳世璋　
上列當事人間請求確認本票債權不存在等事件，本院於中華民國
110年11月8日言詞辯論終結，判決如下：
    主      文
確認被告就如附表所示之本票，對原告之本票債權不存在。
訴訟費用新臺幣壹仟元由被告負擔。
    事實及理由
壹、程序部分：
    按確認法律關係之訴，非原告有即受確認判決之法律上利益
    者，不得提起之；確認證書真偽或為法律關係基礎事實存否
    之訴，亦同，民事訴訟法第247條第1項定有明文。所謂即受
    確認判決之法律上利益，係指法律關係之存否不明確，原告
    主觀上認其在法律上之地位有不安之狀態存在，且此種不安
    之狀態，能以確認判決將之除去者而言，若縱經法院判決確
    認，亦不能除去其不安之狀態者，即難認有受確認判決之法
    律上利益。查，本件被告持記載原告人簽發如附表所示之本
    票(下稱系爭本票)向本院聲請本票裁定，業經本院以 110年
    度司票字第5207號本票裁定（下稱系爭本票裁定）准予強制
    執行確定，並經本院調閱上開卷宗確認無訛。系爭本票既由
    被告持有且行使票據權利，而原告否認被告就系爭本票之債
    權，兩造就系爭本票債權存否顯已發生爭執，如不訴請確認
    ，原告在私法上之地位將有受侵害之危險，則原告提起本件
    確認本票債權不存在之訴，即有確認之法律上利益，合先敘
    明。
貳、實體部分
一、原告主張：被告持有原告為發票人之系爭本票，經本院以系
    爭本票裁定准許強制執行，系爭本票上發票人「張諱顥」為
    原告所親簽無誤，惟原告簽發系爭本票時為限制行為能力人
    ，未得法定代理人之事前允許，被告所附之個資同意書上「
    張科能」、「鄭幸宜」均非原告之法定代理人所親簽，是原
    告簽發系爭本票之行為，依民法第78條之規定為無效等語，
    並聲明：確認被告就其持有之系爭本票，對原告之本票債權
    不存在。
二、被告則以：按票據乃文義證券，不允許以其他方式補充其文
    義，但民法第78條規定之允許並非要式行為，民法第78條限
    制行為能力人未得法定代理人之允許，所為之單獨行為，無
    效，法無明文規定對未成年人簽發本票之允許需在本票上為
    同意之表示，故另提出法定代理人同意書，並無違背相關規
    定，故以簽發同意書之方式為之，並無不可，法院仍應裁定
    准許，此觀諸台灣高等法院暨所屬法院 104度法律座談會民
    事類提案第20號自明。經查，系爭本票確係原告親簽，附卷
    之同意書，係原告簽發本票前，提出原告當時法定代理人簽
    署之同意書，除非有人偽造法代簽名，而本票之發票行為屬
    單獨行為，原告之生父母既已事先允許未成年人就系爭本票
    發票行為，未成年人之發票行為當然有效等語，資為抗辯。
    並聲明：原告之訴駁回。
三、不爭執事項（見本院卷第48頁）
■怴B原告為91年4月生之限制行為能力人。
■芊B原告於109年7月15日在系爭分期付款申購契約書、系爭同意
    書之立書人欄簽名，並簽發系爭本票(見本院卷第11至13頁)
    。
四、得心證之理由：
    本件原告主張被告就系爭本票之債權對原告不存在，為被告
    所否認，並其前揭情詞置辯，是本件應審究之事項厥為：
    ■怴B原告簽發系爭本票前有無得其法定代理人允許？■芊B原
    告簽發系爭本票之效力為何？■吽B原告以其簽發系爭本票行
    為未得其法定代理人允許而無效，主張被告就系爭本票對原
    告之債權不存在有無理由？茲析述如下：
■怴B原告簽發系爭本票前有無得其法定代理人允許？
    原告主張簽發系爭本票前未得法定代理人同意，業據提出個
    資同意書為證，觀諸前揭個資同意書上所載「張科能」、「
    鄭幸宜」（見本院卷第11頁）之簽名筆跡，與本院依職權調
    閱原告法定代理人於臺北○○○○○○○○○之遷入戶籍登
    記申請書之戶籍資料（見本院卷第29至第31頁）上所載「張
    科能」、「鄭幸宜」之簽名筆跡互核參對，不論在運筆、勾
    勒、結構、慣性轉折、字形等筆劃關連及組織方式之特徵均
    屬迥異，顯非出自同一人之筆跡甚明，難認上開個資同意書
    為原告法定代理人2人所親簽。被告復未能舉證原告法定代
    理人2人確在個資同意書簽名或授權他人簽名而表示同意原
    告簽發系爭本票，應認上開個資同意書所載「張科能」、「
    鄭幸宜」之簽名，並非原告法定代理人2人本人所親簽或授
    權他人所簽，是原告主張其簽發系爭本票前並未得其法定代
    理人允許，洵為有據。
■芊B原告簽發系爭本票之效力為何？
    按限制行為能力人未得法定代理人之允許，所為之單獨行為
    無效，民法第78條定有明文，而簽發票據，核其性質乃為法
    律行為中之單獨行為，故限制行為能力人簽發本票之法律行
    為，應得法定代理人之允許始生效力，而主張限制行為能力
    人所為之票據行為已得法定代理人之允許，而對之行使權利
    者，自應就此有利於己之事實負舉證之責任。查本件原告係
    91年4月生，此為兩造所不爭執，而系爭本票之發票日為109
    年7月15日，是原告於簽發系爭本票時年僅18歲，尚屬限制
    行為能力人，自應得其法定代理人張科能及鄭幸宜之允許，
    否則該發票行為即為無效，而原告簽發系爭本票時未得其法
    定代理人同意，業經審認如前，揆諸上開規定，原告簽發系
    爭本票之法律行為為無效。
■吽B原告以其簽發系爭本票行為未得其法定代理人允許而無效，
    主張被告就系爭本票對原告之債權不存在有無理由？
    承前所述，原告簽發系爭本票之法律行為為無效，則原告主
    張被告就系爭本票對原告之債權不存在，為有理由。
五、綜上所述，原告主張簽發系爭本票之發票行為係屬無效，堪
    予採信。從而，請求確認被告所持有系爭本票債權對原告不
    存在，為有理由，應予准許。
六、訴訟費用負擔之依據：民事訴訟法第78條。本件訴訟費用額
    ，依後附計算書確定如主文第2項所示金額。
中　　華　　民　　國　 110　　年　　11　　月　　26　　日
                  臺灣新北地方法院板橋簡易庭
                              法  官  吳孟竹
     計    算    書
項        目          金      額（新臺幣）      備    註
第一審裁判費               1,000元
合        計               1,000元  
以上正本係照原本作成。
如不服本判決，應於送達後20日內，向本院提出上訴狀並表明上
訴理由，如於本判決宣示後送達前提起上訴者，應於判決送達後
20日內補提上訴理由書（須附繕本）。
中　　華　　民　　國　 110　　年　　11　　月　　26　　日
                              書記官  呂亞馨
附表：系爭本票
┌───────┬───┬─────┬───────┐
│  發票日      │發票人│ 票面金額 │   到期日     │
│ （民國）     │      │（新臺幣）│              │
├───────┼───┼─────┼───────┤
│109年7月15日  │張諱顥│51,600元  │109年12月15日 │
│              │      │          │              │
└───────┴───┴─────┴───────┘